臺灣臺南地方法院刑事判決
111年度金訴字第61號
公  訴  人  臺灣臺南地方檢察署檢察官
被      告  林玉鈴


上列被告因違反洗錢防制法等案件，經檢察官提起公訴（110年
度偵字第24500號、111年度偵字第223號），本院判決如下：
    主  文
林玉鈴幫助犯洗錢防制法第十四條第一項之洗錢罪，處有期徒刑
參月，併科罰金新臺幣壹萬元，罰金如易服勞役，以新臺幣壹仟
元折算壹日。
    事  實
一、林玉鈴可預見提供金融機構帳戶資料予他人使用，恐為不法
    者充作詐騙被害人匯入款項之犯罪工具，並用於使他人逃避
    刑事追訴，進而掩飾、隱匿特定犯罪所得之本質、來源或去
    向，竟仍基於縱使所提供之帳戶資料被作為詐欺取財及洗錢
    之用，亦不違背其本意之幫助詐欺取財及幫助洗錢之不確定
    犯意，於民國110年10月14日10時19分許，在臺南市○○區○○
    路0段000號之統一超商股份有限公司「赤崁門市」內，以店
    對店之方式（交貨便代碼：Z00000000000號），將其申設之
    中華郵政股份有限公司帳戶（帳號：000-00000000000000號
    ，下稱郵局帳戶）、中國信託商業股份有限公司帳戶（帳號
    ：000-000000000000號，下稱中信銀行帳戶）之存摺及提款
    卡等物，以每交付一個帳戶每10天即可獲取新臺幣（下同）
    1萬元之代價，寄交真實姓名、年籍不詳、LINE暱稱「游子
    銳」之詐欺集團成年成員使用，容任他人作為詐欺取財及洗
    錢之工具。嗣該詐欺集團成員取得上開帳戶資料後，即共同
    意圖為自己不法之所有，基於詐欺取財及洗錢之犯意聯絡，
    而為下列行為：
  ㈠於110年10月18日19時30分許，以門號+000000000000號、+00
    0000000000號、+000000000000號致電廖進義，冒充東森購
    物臺之客服人員名義，佯稱：因電腦系統異常，致訂單錯誤
    ，須解除設定，以避免扣款云云，致廖進義陷於錯誤，於同
    日21時28分許、21時30分許，至桃園市○○區○○路000號內，
    各匯款4萬9987元、4萬9989元（經檢察官更正）至上開郵局
    帳戶內，且該款項旋遭提領。嗣經廖進義察覺有異，報警處
    理，始循線查悉上情。
  ㈡於110年10月18日22時23分許前，以門號+00000000000號、+0
    00000000000號致電洪偉忠，冒充王品餐廳之客服人員名義
    ，佯稱：因客戶資料外洩，信用卡遭盜刷，須依指示解除設
    定，以避免扣款云云，致洪偉忠陷於錯誤，於同日22時23分
    許起，在高雄市○○區○○街0號3樓居所內，以網路轉帳之方式
    ，陸續匯款4萬9987元、4萬9985元、4萬9981元、3萬9987元
    至上開中信銀行帳戶內，且該款項旋遭提領。嗣經洪偉忠察
    覺有異，報警處理，始循線查悉上情。
二、案經廖進義、洪偉忠訴由臺南市政府警察局永康分局移送臺
    灣臺南地方檢察署檢察官偵查起訴。
    理  由
一、本判決所引用為判斷基礎之下列證據，關於被告以外之人於
    審判外陳述之傳聞供述證據，檢察官、被告於審判程序中均
    同意作為證據使用，或知有傳聞證據之情形而未於言詞辯論
    終結前聲明異議（本院卷第37至38頁、第99至102頁），本
    院審酌該等證據作成時之情況，並無取證之瑕疵或其他違法
    不當之情事，且與待證事實具有關聯性，應均具有證據能力
    。
二、訊據被告固坦承有於事實欄所載時間、地點，將上開郵局帳
    戶、中信銀行帳戶之存摺、提款卡更改密碼後寄出交付他人
    使用等情，惟矢口否認有何幫助詐欺取財及幫助洗錢之犯行
    ，並辯稱：其因於臉書找兼職工作，而與通訊軟體LINE暱稱
    「游子銳」之人聯繫，「游子銳」表示只要提供每1個帳戶
    資料、每期10天可領1萬元、月領3萬元，之後其就寄出郵局
    帳戶、中信銀行帳戶之存摺、提款卡，但都沒有拿到錢，其
    也是因急於找工作才會誤入對方陷阱，且於110年10月25日
    有報案，並無幫助詐欺、幫助洗錢之犯意云云。經查：
  ㈠被告於110年10月14日10時19分許，在臺南市○○區○○路0段000
    號之統一超商股份有限公司「赤崁門市」內，以店對店之方
    式（交貨便代碼：Z00000000000號），將其申設之上開郵局
    、中信銀行帳戶之存摺及提款卡等物，以每1本帳戶、每10
    天為1期、每期可領1萬元、月領3萬元之代價，出租予真實
    姓名、年籍不詳、LINE對話記錄中暱稱「游子銳」之人使用
    ，且依對方指示更改前揭提款卡密碼後寄出給其所指定之人
    ；嗣不詳詐欺集團成員取得上開帳戶資料後，即共同基於詐
    欺取財及洗錢之犯意聯絡，由集團不詳成員分別假冒東森購
    物臺之客服人員、王品餐廳之客服人員，佯以上開事由向告
    訴人廖進義、洪偉忠施用詐術，致其等均陷於錯誤，而分別
    於上開時間匯款至被告上開郵局、中信銀行帳戶內，且款項
    旋遭提領等情，均經被告所不否認，並有告訴人廖進義於警
    詢時之指訴（警1卷第13至15頁、第17至18頁）、告訴人廖
    進義之匯款紀錄（警1卷第43至44頁）、内政部警政署反詐
    騙諮詢專線紀錄表（警1卷第21至22頁）、中華郵政股份有
    限公司110年11月10日儲字第1100915304號函暨林玉鈴帳號0
    0000000000000號帳戶之客戶基本資料、客戶歷史交易清單
    及變更資料（警1卷第23至36頁）；告訴人洪偉忠於警詢時
    之指訴（警2卷第19至25頁）、告訴人洪偉忠之匯款紀錄（
    警2卷第31頁）、内政部警政署反詐騙諮詢專線紀錄表（警2
    卷第27至29頁）、被告之中國信託銀行股份有限公司帳號00
    0000000000號帳戶之存款基本資料、110年9月1日起至110年
    10月31日止存款交易明細（警2卷第33至36頁）及被告之LIN
    E對話紀錄（警1卷第45至107頁）在卷可稽，應可認定。
　㈡被告雖以上情置辯，然利用他人帳戶從事詐欺犯行，早為傳
    播媒體廣為報導，政府機關及各金融機構亦不斷呼籲民眾應
    謹慎控管己有帳戶，且勿出賣或交付個人帳戶，以免淪為詐
    騙者之幫助工具，依一般人生活經驗亦可輕易預見。而被告
    於準備程序及審理時陳稱：「當初跟我用LINE接洽的人是一
    個女生游子銳，就是兼職打零工的臉書，對方臉書的照片是
    男生，LINE的照片是女生，我也不知道對方是什麼公司。」
    等語（本院卷第36頁）、「（問：妳在對話中有詢問『公司
    名字給我。你公司電話。』，對方有回答嗎？）都不回給我
    。（問：所以在你寄出帳戶之前，對方沒有跟妳說公司名稱
    ？）對。（問：那你知道公司是做什麼的嗎？）那個P開頭
    的那個，不知道。（問：你有進一步再做確認嗎？）他都不
    告訴我。」等語（本院卷第103頁），顯然其對於對方之公
    司、「游子銳」與租用帳戶之用途均不太清楚，即率而於聯
    繫隔日即將金融帳戶資料交付真實姓名不詳之不明人士使用
    ，如何確保係作為合法使用，且被告交出帳戶資料後將無從
    有效管理該帳戶，一旦遭作為不法用途使用，其亦無從防範
    。
　㈢又金融存款帳戶攸關存戶個人財產權益，與存戶之提款卡、
    密碼結合，具專屬性、私密性，且金融機構申設存款帳戶並
    無任何特殊之資格限制，一般民眾皆可利用存入最低開戶金
    額之方式，任意在銀行或郵局等金融機構申設存款帳戶，且
    同一人可同時於不同金融機構申設多數存款帳戶，正當合法
    使用者實無必要向他人借取存款帳戶使用，茍非進出帳戶之
    款項來源涉及不法，刻意以此手法規避稽查，在開戶並無困
    難之情況下，當無額外支付高薪租用人頭帳戶之必要。觀諸
    被告之LINE對話紀錄（警1卷第45至107頁），可知此工作內
    容僅為提供帳戶，且提供每1個帳戶，每10天即可領得1萬元
    之報酬；而被告於準備程序時自陳：「做美髮工作，是受僱
    ，工作時間早上9點到晚上8點，一週可以休息3天，自己排
    假，一個月薪水約15000元以下。」等語（本院卷第36頁）
    。是本案工作內容僅為提供帳戶，無須任何專業知識或高勞
    力付出，也無庸經過任何審核，僅單純提供帳戶存摺、提款
    卡及更改密碼後寄出，即可獲得高額薪資，對比被告自述目
    前從事工作所付出之時間、勞務相比，顯有不相當之處，被
    告對此也表示不合理（本院卷第36頁），可見其對此違常之
    情已有疑慮。
　㈣再經檢察官詢問被告為何會於上開LINE對話紀錄向對方問到
    「之後有出問題要怎麼聯絡」、「不會公司存進去讓我不會
    讓我領不出來」（警1卷第69頁）等節，回答：「我怕他跑
    走。」、「我怕他會先把錢匯到我的帳戶，然後去領走，再
    去花，然後之後找不到對方。」、「（問：所以你也知道交
    帳戶給對方會有問題嗎？）對啊。」、「我擔心帳戶被凍結
    。（問：帳戶為何會被凍結？）因為那是他們的手法。（問
    ：所以你也擔心對方的手法造成妳的帳戶被凍結？）對。」
    等語（本院卷第103至104頁），可見被告已知悉提供帳戶予
    無法確認之公司作為人頭帳戶可能會有問題，且對於帳戶將
    涉及大筆金流之進出有所認識，並擔心帳戶可能因為對方之
    使用遭凍結，則其對於提供帳戶恐遭作為不法財產犯罪使用
    應有預見，仍為貪圖高額報酬，並未中止其出租帳戶之行為
    ，將上開郵局、中信銀行帳戶資料依指示寄出，足認被告主
    觀上顯然有縱取得上開帳戶存摺、提款卡之人，以之為詐欺
    取財、不明金流掩飾、隱匿之洗錢工具，亦不違背其本意之
    不確定故意甚明。
  ㈤綜上，被告所辯，均無可採。本案事證明確，被告上開幫助
    詐欺取財、幫助洗錢之犯行，均堪認定，應依法論科。
三、論罪科刑：
　㈠按刑法第30條之幫助犯，係以行為人主觀上有幫助故意，客
    觀上有幫助行為，即對於犯罪與正犯有共同認識，而以幫助
    意思，對於正犯資以助力，但未參與實行犯罪之行為者而言
    ；故如未參與實施犯罪構成要件之行為，且係出於幫助之意
    思提供助力，即屬幫助犯，而非共同正犯。次按行為人主觀
    上如認識該帳戶可能作為收受、提領特定犯罪所得使用，他
    人提領後會產生遮斷資金流動軌跡以逃避國家追訴、處罰之
    效果，仍基於幫助之犯意而提供，則應論以幫助犯一般洗錢
    罪（最高法院108年度臺上大字第3101號刑事裁定意旨參照
    ）。查被告將上開郵局、中信銀行帳戶之存摺、提款卡（含
    密碼）一併寄送交付他人使用，係使不詳詐欺集團成員得以
    對上開告訴人廖進義、洪偉忠施以詐術，致使其等陷於錯誤
    ，而依指示，分別將款項匯入被告上開郵局、中信銀行內，
    藉此詐騙財物得逞，並由不詳車手提領款項而掩飾、隱匿騙
    款之去向及所在，故該等詐欺集團成員所為均屬詐欺取財、
    洗錢之犯行；而本案雖無相當證據證明被告曾參與上開詐欺
    取財、洗錢犯行之構成要件行為，但其提供上開帳戶資料予
    詐欺集團成員使用，使該等詐欺集團成員得以此為犯罪工具
    而遂行前揭犯行，顯係以幫助之意思，對該詐欺集團之上開
    詐欺取財、洗錢犯行提供助力。是核被告所為，係犯刑法第
    30條第1項前段、洗錢防制法第2條第2款、第14條第1項之幫
    助洗錢罪，及刑法第30條第1項前段、同法第339條第1項之
    幫助詐欺取財罪。
  ㈡被告以一交付上開郵局、中信銀行帳戶資料之行為，幫助詐
    欺集團成員詐騙告訴人廖進義、洪偉忠等人交付財物得逞，
    同時幫助詐欺集團藉由車手提領該等帳戶內之款項而掩飾、
    隱匿犯罪所得之去向及所在，係以同一行為幫助上開詐欺取
    財及洗錢等犯行，為想像競合犯，應依刑法第55條之規定，
    從一重之幫助洗錢罪處斷。
  ㈢又被告係對正犯資以助力而實施犯罪構成要件以外之行為，
    為幫助犯，應依刑法第30條第2項規定，按正犯之刑減輕之
    。
　㈣爰審酌被告本身雖未實際參與詐欺取財犯行，責難性較小，
    然其為貪圖利益，而寄送交付上開郵局、中信銀行帳戶之存
    摺、提款卡等物幫助他人詐欺取財，並掩飾、隱匿犯罪所得
    之去向及所在，影響社會金融交易秩序及助長詐欺活動之發
    生，同時增加告訴人等人事後向幕後詐欺集團成員追償及刑
    事犯罪偵查之困難，殊有不該。復考量被告雖表示知錯，但
    仍否認犯行之犯後態度，及自陳教育程度為高職美髮科畢業
    、未婚，目前從事美髮工作、月收入約1萬5000元，需要扶
    養照顧高齡之父母親，暨其素行、犯罪動機、目的、手段與
    所生損害等一切情狀，量處如主文所示之刑，並就所處罰金
    刑部分，諭知易服勞役之折算標準。
　㈤末查，被告僅構成幫助洗錢罪，並未實際參與移轉、變更、
    掩飾或隱匿特定犯罪所得之財物之正犯行為，亦不曾收受、
    取得、持有、使用該等財物或財產上利益，自無由依洗錢防
    制法第18條第1項前段規定諭知沒收；且因本件尚無積極證
    據足證被告為上開犯行已獲有款項、報酬或其他利得，不能
    逕認被告有何犯罪所得，亦無從宣告沒收，併此指明。
四、據上論斷，依刑事訴訟法第299條第1項前段，洗錢防制法第
    2條第2款、第14條第1項，刑法第11條前段、第30條第1項前
    段、第2項、第339條第1項、第55條、第42條第3項，刑法施
    行法第1條之1第1項，判決如主文。
本案經檢察官蔡佩容提起公訴，檢察官呂舒雯到庭執行職務
中　　華　　民　　國　　111 　年　　5 　　月　　31　　日
            刑事第十四庭  審判長法  官  周紹武
                                法  官  林岳葳
                                法  官  蕭雅毓  
以上正本證明與原本無異。
如不服本判決應於收受判決後20日內向本院提出上訴書狀，並應
敘述具體理由；其未敘述上訴理由者，應於上訴期間屆滿後20日
內向本院補提理由書（均須按他造當事人之人數附繕本）。「切
勿逕送上級法院」。
                                書記官  李如茵
中　　華　　民　　國　　111 　年　　5 　　月　　31　　日
附錄本案論罪科刑法條全文
洗錢防制法第2條
本法所稱洗錢，指下列行為：
一、意圖掩飾或隱匿特定犯罪所得來源，或使他人逃避刑事追訴
    ，而移轉或變更特定犯罪所得。
二、掩飾或隱匿特定犯罪所得之本質、來源、去向、所在、所有
    權、處分權或其他權益者。
三、收受、持有或使用他人之特定犯罪所得。

洗錢防制法第14條
有第二條各款所列洗錢行為者，處7年以下有期徒刑，併科新臺
幣5百萬元以下罰金。
前項之未遂犯罰之。
前二項情形，不得科以超過其特定犯罪所定最重本刑之刑。

中華民國刑法第339條
（普通詐欺罪）
意圖為自己或第三人不法之所有，以詐術使人將本人或第三人之
物交付者，處5年以下有期徒刑、拘役或科或併科50萬元以下罰
金。
以前項方法得財產上不法之利益或使第三人得之者，亦同。
前二項之未遂犯罰之。